臺灣高等法院刑事裁定
110年度聲再字第160號
再審聲請人
即受判決人  蔡威豐



上列再審聲請人因違反毒品危害防制條例等案件，對於本院109
年度重上更二字第17號，中華民國109年11月19日第二審確定判
決（原審案號：臺灣桃園地方法院104年度訴字第545號，起訴案
號：臺灣桃園地方檢察署104年度偵緝字第779號、第780號），
聲請再審，本院裁定如下： 
    主  文
再審之聲請駁回。 
    理  由
一、再審聲請意旨略以：
㈠、聲請人教育程度中下，不闇法律，未能於本案審理期間對同
    案被告蔡明均提出偽證罪告訴；同案被告柯典萍自案發之初
    即逃亡至今，尚未緝獲。上開二人所為之虛偽證供無法依刑
    事訴訟程序證明涉犯偽證罪，符合刑事訟法第420條第2項後
    段聲請再審事由。
㈡、本案犯罪事實所依據之證據，自始至終均未能顯示出聲請人
    涉有本案之犯罪行為，僅憑同案被告柯典萍、蔡明均不利於
    聲請人之證述，以及兩則語焉不詳之「通訊監察譯文」，即
    主觀認定聲請人為本案主謀金主，逕自凌駕刑訴條文之規定
    ，漫事爭論毫無「明確性」與「可信性」之虛偽陳述，並採
    為論罪根據，予以判處有期徒刑15年8月，不僅未達刑訴發
    現真實目的，更明顯失卻公平客觀之裁量，嚴重侵害聲請人
    人身自由之權益。
㈢、共同被告蔡明均所為「警詢」、「偵訊」、「庭訊」，三種
    不利於聲請人之證述，未能依法詳細調查其前後不一、翻異
    其詞之待證事項（見原確定判決第4頁第7行至第5頁第24行
    ），更無視本案二審（105年度上訴字第2772號）、更一審
    （107年度上更一字第38號）於相同證據資料下所為之無罪
    判決，以矯飾掩非、以偏概全之方式做出相反之認定。其中
    蔡明均證稱，聲請人曾經匯款新臺幣（下同）5,000元予其
    友人之郵局帳戶，經原審調查毫無所獲後，以蔡明均記憶模
    糊，忘記銀行帳號之理由，認定聲請人確實有匯款該金額予
    蔡明均之行為，並將聲請人視為本案之金主首謀，有判決理
    由不備與矛盾之違誤。
㈣、同案被告柯典萍至今逍遙法外，依一般社會經驗與犯罪行為
    之手段而言，足見其狡猾多詐、投機取巧之本性，倘以一般
    人之立場與見解，豈會輕易採信其推諉卸責、嫁禍他人的片
    面之詞，原確定判決逕予以全盤採納其審判外之警詢證供，
    更無限上綱的以其證言為基礎，鋪陳出本案之犯罪事實，將
    諸多不符事實與不合理之事證，斷章取義，擬制推測出不利
    於聲請人之有罪理由，與「證據法則」、「經驗法則」、「
    論理法則」相悖，至為明顯。
㈤、民國102年11月11日聲請人與蔡明均和柯典萍於車上見面約10
    分鐘，兩則「通訊監察譯文」分別發生於見面前後，首則譯
    文顯示柯典萍主動要求與聲請人見面，並無提及任何運輸毒
    品事宜；次則譯文顯示出柯典萍委託聲請人查詢某人是否有
    通緝，且柯典萍欲為某人辦理簽證。兩則譯文內容均未能發
    現涉及運輸毒品之犯意聯或行為分擔之隻字片語，原確定判
    決將此「通訊監察譯文」及三人於車上見面10分鐘採為聲請
    人涉犯本案之犯罪證據，違反「該當性」、「有責性」、「
    違法性」等法定要件，更有認定事實上的重大錯誤與疏失，
    至為明顯。
㈥、本案於二審、更一審期間，在同一事實與證據相同之情況下
    ，以罪證不足以證明犯罪，獲判無罪之處分，聲請人自得依
    刑事訴訟法第420條第1項第4款、第2項聲請再審等語。
二、查原確定判決認定聲請人犯共同運輸第一級毒品罪，係依憑
    聲請人之供述、證人蔡明均於偵查及原第一審之證述，入出
    境資料、臺灣臺北地方檢察署鑑定許可書、財政部關務署臺
    北關扣押收據及搜索筆錄、法務部調查局臺北市調查處搜索
    扣押筆錄、扣押物品目錄表、扣案物照片、法務部調查局濫
    用藥物實驗室103年1月17日調科壹字第10323001050號鑑定
    書、臺灣臺北地方法院102年度聲監續字第1050號通訊監察
    書、通訊監察錄音光碟、原審勘驗筆錄等證據綜合研判，而
    認聲請人所為，係犯修正前毒品危害防制條例第4條第1項之
    運輸第一級毒品罪及懲治走私條例第2條第1項之私運管制物
    品進口罪，依想像競合規定，從一重論以運輸第一級毒品罪
    ，判處聲請人有期徒刑15年8月，並諭知扣案之第一級毒品
    海洛因（合計驗餘淨重149.07公克）沒收銷燬等節，有本院
    109年度重上更二字第17號判決附卷可稽，且經本院調取上
    開案卷核閱無訛。查原確定判決業已詳述認定犯罪事實之依
    據及憑以認定之理由，並就再審聲請人否認犯罪之辯詞何以
    不可採之理由，依據卷內資料予以指駁與說明，從形式上觀
    察，並無違反經驗或論理法則，以及證據漏未調查審酌之情
    形。
三、按刑事訴訟法第420條第1項第1、2、3款規定，以原確定判
    決所憑之證物、證言及鑑定有偽造或變造、虛偽及受有罪判
    決之人已證明其係被誣告之原因提起再審者，依同條第2項
    規定，其證明以經判決確定，或其刑事訴訟不能開始或續行
    非因證據不足者為限，始得聲請再審。所謂「其刑事訴訟不
    能開始或續行，非因證據不足者為限」，係指存在有事實上
    （如行為者已死亡、所在不明、意思能力欠缺等）或法律上
    （如追訴權時效已完成、大赦等）之障礙，致刑事訴訟不能
    開始或續行，方得以此取代「判決確定」之證明，而據以聲
    請再審。且依上開規定，以其他證明資料替代確定判決作為
    證明，自亦必須達到與該有罪確定判決所應證明之同等程度
    ，即相當於「判決確定」之證明力之證據始可，否則自無「
    替代」效果可言，自亦不合乎客觀確實性之要求（最高法院
    109年度台抗字第1696號裁定參照）。本件聲請再審意旨㈠雖
    稱原確定判決所憑之證人即同案共犯蔡明均所為證言為虛偽
    ，但此部分並無經確定判決認定蔡明均有聲請人所指之偽證
    情事，而聲請人自承並未對蔡明均提起偽證告訴，蔡明均亦
    無前述逃亡或時效完成等事實上、法律上之障礙致刑事訴訟
    不能開始或續行之情形，揆諸前揭說明，此部分之聲請再審
    意旨，顯不符合刑事訴訟法第420條第1項第2款、第2項之再
    審事由。
四、柯典萍於本案案發後即因未到案而遭臺灣桃園地方檢察署於
    103年8月28日以桃檢兆偵騰緝字第3976號通緝在案，迄未緝
    獲，卷內並無柯典萍任何筆錄，原確定判決亦未引用任何柯
    典萍之證述為證據，是上開聲請再審意旨㈣部分主張原確定
    判決「予以全盤採納其（按指柯典萍）審判外之警詢證供，
    更無限上綱的以柯典萍之證述內容為基礎，極盡所能地鋪陳
    出本案之犯罪事實」云云，顯與事實不符。又原確定判決既
    未依憑任何柯典萍之證言，柯典萍部分自亦無聲請再審意旨
    ㈠部分所述其證言為虛偽之情事可言。準此，此部分之聲請
    再審意旨均非有據，聲請人應係有所誤會。
五、刑事訴訟法第420條第4款所稱「原判決所憑之通常法院或特
    別法院之裁判已經確定裁判變更者」，係指原判決憑據通常
    法院或特別法院之另一裁判，為認定事實之基礎而諭知有罪
    之判決後，其所憑之該一其他裁判，業經確定裁判變更者而
    言，如非原判決所憑之裁判，即與原判決無涉，自不得據變
    更之裁判對原判決聲請再審（最高法院109年度台抗字第906
    號裁定意旨參照）。聲請意旨㈥所指本案本院前審（105年度
    上訴字第2772號）及更一審（107年度上更一字第38號）判
    決，先後經最高法院以107年度台上字第1375號、108年度台
    上字第1482號判決撤銷在案，並非原確定判決憑藉認定事實
    之基礎，此部分聲請意旨顯與上開再審要件不符。
六、按證據之取捨及其證明力之判斷，屬於事實審法院之職權，
    事實審法院依調查之結果，本於論理法則、經驗法則及證據
    法則，經取捨證據後認定事實，若聲請再審意旨僅係對此持
    相異評價，而非提出新事實或新證據，亦未主張重要證據漏
    未審酌，即與聲請再審之要件不符。上開聲請意旨㈡、㈢、㈤
    部分，乃係就卷內原已存在之證據，不服原確定判決之認定
    ，而就證據價值為相異之評價，或就爭點重為爭辯，並未提
    出新事實或新證據，亦非主張原確定判決有「足生影響於判
    決之重要證據漏未審酌」之情事，揆諸前揭說明，此部分顯
    不符聲請再審之要件，自非有理。
七、綜上所述，再審聲請人所提聲請再審之主張，並不符合刑事
    訴訟法第420條第1項第2款、第4款、第2項所定之再審事由
    ，其餘部分亦僅係就原確定判決已明白論斷審酌之事項，再
    為爭執。據此，本件聲請再審為無理由，應予駁回。
八、按聲請再審之案件，除顯無必要者外，應通知聲請人及其代
    理人到場，並聽取檢察官及受判決人之意見，但無正當理由
    不到場，或陳明不願到場者，不在此限，刑事訴訟法第429
    條之2定有明文，其中所稱顯無必要者，指如依聲請意旨，
    從形式上觀察，聲請顯有理由而應裁定開始再審者；或顯無
    理由而應予駁回，例如提出之事實、證據，一望即知係在原
    確定判決審判中已提出之證據，經法院審酌後捨棄不採，而
    不具備新規性之實質要件，並無疑義者；或顯屬程序上不合
    法且無可補正，例如聲請已逾法定期間、非屬有權聲請再審
    之人、對尚未確定之判決為聲請、以撤回或法院認為無再審
    理由裁定駁回再審聲請之同一原因事實聲請再審等，因程序
    違背規定已明，而無需再予釐清，且無從命補正，當然無庸
    依上開規定通知到場聽取意見之必要，庶免徒然浪費有限之
    司法資源（最高法院109年度台抗字第263號裁定意旨參照）
    。準此，本件聲請人或對再審要件有所誤解，或誤認原判決
    有依憑柯典萍之證述為認定犯罪事實之證據，其聲請再審意
    旨顯無理由而應逕予駁回，揆諸前揭說明，即無必要依刑事
    訴訟法第429條之2前段規定，通知聲請人到場，並聽取檢察
    官及受判決人之意見，附此敘明。
據上論斷，應依刑事訴訟法第433條，裁定如主文。 　　
中　　華　　民　　國　　110 　年　　5 　　月　　31　　日
                  刑事第二十庭  審判長法　官  王復生
　　　　　　　　　                    法　官  蕭世昌
　　　　　　　　　　　　　　　　　　　法  官  張紹省
以上正本證明與原本無異。
如不服本裁定，應於收受送達後五日內向本院提出抗告狀。
                                      書記官  宗志強
中　　華　　民　　國　　110 　年　　5 　　月　　31　　日